【裁判字號】    98,訴,347
【裁判日期】    980430
【裁判案由】    違反槍砲彈藥刀械管制條例
【裁判全文】
臺灣高雄地方法院刑事判決               98年度訴字第347號
公  訴  人  臺灣高雄地方法院檢察署檢察官
被      告  乙○○
                    （現於臺灣高雄第二監獄另案執行中）
指定辯護人  本院公設辯護人蘇鴻吉
            本院公設辯護人馬碩遠
上列被告因違反槍砲彈藥刀械管制條例案件，經檢察官提起公訴
（97年度偵字第21271號），本院判決如下：
    主  文
乙○○犯非法持有可發射子彈具有殺傷力之改造手槍罪，累犯，
處有期徒刑參年肆月，併科罰金新臺幣伍萬元，罰金如易服勞役
，以新臺幣壹仟元折算壹日。扣案之改造手槍壹枝（槍枝管制編
號：0000000000號，含彈匣壹個）沒收。
    事  實
一、乙○○前因違反毒品危害防制條例案件，經台灣高雄地方法
    院以96年度易字第2 號判決判處有期徒刑3 月確定，嗣經台
    灣高雄地方法院96年度聲減字第1136號裁定減刑為1 月又15
    日確定，於96年7 月16日縮刑期滿，於96年7 月17日因徒刑
    執行完畢而出監。猶不知悔改，明知具殺傷力之槍枝係槍砲
    彈藥刀械管制條例公告列管之物品，非經主管機關許可不得
    持有，於民國97年1 月間某日，有真實姓名年籍不詳，綽號
    「阿土」之成年男子持仿BERETTA 廠M9型半自動手槍製造，
    換裝土造金屬槍管而成，擊發功能正常，可供擊發適用子彈
    使用，認具殺傷力之改造手槍一枝（含彈匣一個）（槍枝管
    制編號：0000000000號），而以新台幣2 萬元之代價向乙○
    ○抵押借錢時，乙○○竟基於無故持有可發射子彈具有殺傷
    力之改造手槍之犯意，收受後將之藏放在位於高雄縣鳥松鄉
    ○○村○○路力行巷102 號3 樓之租屋處中，未經許可而持
    有之，嗣於97年7 月27日13時30分許，在上址為警查獲，並
    扣得上開改造手槍一支（含彈匣一個）及彈殼1 顆，而悉上
    情。
二、案經高雄縣政府警察局仁武分局報告臺灣高雄地方法院檢察
    署檢察官偵查起訴。
    理  由
一、證據能力：
    按被告以外之人於審判外之言詞或書面陳述，除法律有規定
    者外，不得作為證據，刑事訴訟法第159 條第1 項定有明文
    。又被告以外之人於審判外之陳述，雖不符前4 條之規定，
    而經當事人於審判程序同意作為證據，法院審酌該言詞陳述
    或書面陳述作成時之情況，認為適當者，亦得為證據，刑事
    訴訟法第159 條之5 第1 項亦定有明文。本院用以認定本案
    事實所憑之被告以外之人於審判外之言詞或書面陳述，檢察
    官及被告於審判程序中均未曾聲明異議，並同意將之作為證
    據（本院卷第22～24頁），本院復審酌該等言詞或書面陳述
    作成時之情況均屬正常，且與本案相關之待證事實具有關連
    性，認適當作為證據，依前開之規定，認上開陳述均具有證
    據能力，合先敘明。
二、上開犯罪事實，業據被告乙○○於本院準備及審理程序中坦
    白承認（本院審訴卷第47頁、訴卷第23頁背面），核與證人
    陳元龍、黃緯明、劉雨玲、黃于真於警詢、偵訊時之證述相
    符（警卷第9 、15頁；偵卷第10、13、27頁）；復有高雄縣
    政府警察局仁武分局搜索扣押筆錄、扣押物品目錄表、高雄
    縣政府警察局槍枝初步檢視報告書及照片在卷可稽（警卷第
    52頁至第54頁），且有改造手槍1 把扣案足憑。又上開槍枝
    經送鑑驗結果，認係改造手槍，由仿BERETTA 廠M9型半自動
    手槍製造之槍枝，換裝土造金屬槍管而成，擊發功能正常，
    可供擊發適用子彈使用，認具殺傷力，有內政部警政署刑事
    警察局97年8 月19日刑鑑字第0970120734號槍彈鑑定書暨照
    片附卷足憑（偵卷第45頁至第47頁）。再者，被告於警詢及
    本院審理中供稱：其取得上開槍枝後曾經對空試射過等語（
    警卷第3 頁、本院訴卷第23頁背面），故被告乙○○應知悉
    該槍枝具殺傷力甚明。從而，被告上開自白核與事實相符，
    應堪採信，本件事證明確，被告犯行堪以認定。
三、按槍砲彈藥刀械管制條例第七條第四項、第十二條第四項，
    均係將「持有」與「寄藏」為分別之處罰規定，而寄藏與持
    有，均係將物置於自己實力支配之下，僅寄藏必先有他人之
    持有行為，而後始為之受「寄」代「藏」而已。故寄藏之受
    人委託代為保管，其保管之本身，亦屬持有。不過，此之持
    有係受寄之當然結果，故法律上宜僅就寄藏行為為包括之評
    價，不應另就持有行為予以論罪。寄藏與持有之界限，應以
    持有即實力支配係為他人或為自己而占有管領為判別準據，
    寄藏之犯罪，於受人委託代為保管而持有之際，即已成立，
    不以另有完成藏匿行為為必要，其犯罪之完結繼續至寄藏行
    為終了時止（最高法院95年度台上字第3978號判決可參）。
    查本件「阿土」所交付被告之上開改造手槍，其目的係以2
    萬元之價格向被告抵押借錢，被告並非單純之受「寄」代「
    藏」，故此部分行為仍應論以「持有」可發射子彈具有殺傷
    力之改造手槍罪，附此敘明。是以，核被告所為，係犯槍砲
    彈藥刀械管制條例第8 條第4 項未經許可持有可發射子彈具
    有殺傷力之改造手槍罪。又被告犯有事實欄所載之前科紀錄
    ，有臺灣高等法院被告前案紀錄表可按，其於有期徒刑之執
    行完畢後5 年內，故意再犯本件有期徒刑以上之罪，為累犯
    ，應依刑法第47條第1 項之規定，加重其刑。爰審酌被告未
    經許可，擅自收受持有具殺傷力之改造槍枝，對於他人生命
    、身體以及社會治安造成潛在之危險與不安，實有可議，惟
    念及被告犯後坦承犯行，態度尚佳，且其所持有之改造槍枝
    尚未用以犯案，且其收受持有之時間非長等一切情狀，量處
    如主文所示之刑，並審酌被告前揭情狀，就罰金刑部分，依
    刑法第42條第3 項規定，諭知如主文所示易服勞役之折算標
    準，以資懲儆。至辯護人固請求本院依刑法第59條酌減被告
    之刑（本院訴卷第24頁），惟按刑法第59條之得酌量減輕其
    刑者，必須犯罪另有特殊之原因與環境等情，而在客觀上足
    以引起一般同情，認為即予宣告法定最低度刑期猶嫌過重者
    ，始有其適用，至於被告無前科、素行端正、子女眾多、家
    境貧困、肢體殘障、坦白犯行、犯罪所得低微、情節輕微或
    被告犯罪之動機、手段、犯罪後之態度等各種情狀，僅可為
    法定刑內從輕科刑之標準，不得據為酌量減輕之理由（最高
    法院28年上字第1064號判例、45年臺上字第1165號判例、51
    年臺上字第899 號判例、91 年 度臺上字第733 號判決、94
    年度臺上字第9 號判決意旨參照）。從而，辯護人所稱被告
    教育程度不高，於持有上開槍枝期間未用於非法用途、事後
    坦承犯行等情節，均係刑法第57條所規定量刑之考慮標準，
    尚無從據為依刑法第59條減輕其刑之基礎，且本件亦無其他
    事證顯示被告犯罪另有特殊之原因與環境，致客觀上足以引
    起一般同情，認宣告法定最低度刑期猶嫌過重之情事，是尚
    難遽依刑法第59條減輕其刑，併此敘明。
四、末查扣案具有殺傷力之改造槍枝1 支（槍枝管制編號000000
    0000號，含彈匣1 個），送驗結果業如前述，屬違禁物，不
    問屬於犯人與否，應依刑法第38條第1 項第1 款規定，宣告
    沒收。至扣案彈殼1 顆，經送驗後認係非制式金屬彈殼，有
    內政部警政署刑事警察局97年8 月19日刑鑑字第0970120734
    號鑑定書附卷足憑（偵卷第46頁），既非違禁物，亦非該槍
    枝之附屬物，且非被告所有供犯罪所用之物，均爰不予以宣
    告沒收，附此敘明。
據上論斷，應依刑事訴訟法第299 條第1 項前段，槍砲彈藥刀械
管制條例第8 條第4 項，刑法第11條前段、第47條第1 項、第42
條第3 項前段、第38條第1 項第1 款，判決如主文。
本案經檢察官甲○○到庭執行職務。
中    華    民    國    98    年    4     月    30    日
                  刑事第四庭  審判長法  官  洪碩垣
                                    法  官  葉文博
                                    法  官  張  震
如不服本判決應於收受判決後10日內向本院提出上訴書狀，並應
敘述具體理由。其未敘述上訴理由者，應於上訴期間屆滿後20日
內向本院補提理由書(均須按他造當事人之人數附繕本)「切勿逕
送上級法院」。
中    華    民    國    98    年    4     月    30    日
                                    書記官  鄒秀珍


司法院資訊處製作；財團法人民間司法改革基金會備份。
